【裁判字號】    89,上,167
【裁判日期】    900226
【裁判案由】    侵權行為損害賠償
【裁判全文】
臺灣高等法院高雄分院民事判決  八十九年度上字第一六七號
      上  訴  人
      即附帶被上訴人      乙○.
      訴訟代理人          陳彥勝律師
      被  上訴人
      即附帶上訴人        甲○.
      訴訟代理人          王叡齡律師
                          黃順天律師
右當事人間請求侵權行為損害賠償事件，上訴人對於中華民國八十九年二月十一日臺
灣屏東地方法院八十八年訴字第六九四號第一審判決提起上訴，本院判決如左：
      主      文
      理      由
一、本件上訴人起訴主張：被上訴人於八十七年七月五日晚間十一時五十分許，駕駛
    車牌ＷＯ─二八八二號自小客車，沿屏東縣里港鄉○○路自南往北方向行經塔樓
    路口時，因酒後駕車、超速行駛、闖越紅燈，而撞及騎乘車牌ＰＬＭ─三九七號
    機車沿塔樓路由西往東方向穿越路口之伊，伊因此車輛毀損，全身多處受傷，日
    後無法行走，且除領得汽車強制責任險保險金七十四萬元外，均未能由被上訴人
    處獲償，為此依據侵權行為法則，求為命被上訴人給付一百五十二萬九千四百二
    十元及自八十八年八月八日起至清償日止，按年息百分之五計算之利息之判決（
二、被上訴人則以：車禍之發生，係因上訴人闖紅燈所致，伊並未有酒後駕車、超速
    行駛、闖越紅燈等情事；且若無法斷定兩造何人闖越紅燈，應將該路口視為無交
    通號誌之路口，此時上訴人為左方支線車，依據道路交通安全規則規定，應停車
    讓伊先行，因此，上訴人對於車禍之發生，顯然與有過失；再者，上訴人所請求
    之金額，並非全與本件車禍有關，且若干請求亦非必要，此部份均應予以扣減等
    語，資為抗辯。
三、上訴人主張兩造於前揭時地發生車禍，其因此機車全損，全身多處受傷之事實，
    為被上訴人所是認，並有上訴人提出之機車照片五張、診斷證明書三張為證，且
    經原法院調閱本件車禍刑事卷宗核對無訛，自堪信為真實。
四、上訴人主張被上訴人就本件車禍有酒後駕車、超速行駛、闖越紅燈等三項違反道
    路交通安全規則之規定等情，為被上訴人所否認。經查，上訴人主張被上訴人酒
    後駕車部分，被上訴人肇事後經警檢測結果，酒精濃度僅為每公升零點零三毫克
    ，尚未達取締酒後開車之標準，有刑事卷附八十七年十月八日被上訴人警訊筆錄
    可參；而被上訴人是否闖越紅燈一節，經原法院核閱刑事全卷資料，除上訴人之
    指訴外，並無其他確切證據可資佐證，亦難認上訴人之主張為可採。然而，肇事
    現場之時速限制為四十公里，被上訴人車輛於現場地面留有二十餘公尺之煞車痕
    一節，有刑事卷附道路交通事故調查表（警卷第六頁）載述甚明，經比對行政院
    交通部頒訂汽車煞車距離、行車速度及道路摩擦係數對照表之記載，被上訴人當
    時時速應在六十公里至七十五公里之間，此亦與被上訴人於所涉過失傷害刑案偵
    審中之陳述相符。準此，被上訴人並未遵守道路交通安全規則第九十三條依速限
    行駛之規定，已堪認定。至被上訴人主張上訴人闖越紅燈云云，並未舉證以實其
    說，自難採信；而上訴人另辯稱若無法確認兩造何人闖越紅燈時，應將肇事路口
    假定為無號誌路口，而定兩造路權優先順序云云，顯然有背於肇事現場交通實況
    ，且依據民事訴訟法第二百七十七條所定舉證責任分配之法則，事實不明時，應
    將事實不明之不利益歸諸於有舉證責任之一方，不能以虛擬之狀態，推論事實之
    所在。是以，被上訴人就此有利於己之辯解，既未能舉證證明，其據此指陳上訴
    人與有過失云云，即無足採。
五、又按違反保護他人之法律者，推定其有過失，應就他人所生之損害負賠償責任，
    民法第一百八十四條第二項定有明文。而被害人之身體遭受侵害時，因此喪失或
    減少勞動能力之損失、增加生活上之需要、或精神上之損害，均得對加害人請求
    賠償，民法第一百九十三條第一項、第一百九十五條第一項亦有明文。本件被上
    訴人超速駕車撞及上訴人，則上訴人依據以上規定，自得就所受損害向被上訴人
    求償，玆就上訴人所得請求之數額逐一審酌如下：
（一）醫療費用部分：
      １、寶建醫院部分：依據卷附寶建醫院函覆原法院之上訴人醫療單據，上訴人
          因車禍受傷，於八十七年七月五日至八十八年十月五日在寶建醫院診治，
          自行負擔之醫療費用為四萬七千五百二十八元。經核其中有二千五百元為
          診斷書費用，並非醫療費用，應予扣除外，餘四萬五千零二十八元均屬必
          要之醫療費用，自得向被上訴人求償。又自八十八年十月十二日至八十九
          年一月間，上訴人於寶建醫院診療、復健，計支出掛號費、部分負擔費用
          、藥費部分負擔共二千五百八十元，亦有上訴人提出之寶建醫院醫療費用
          收據十七張可證，自屬上訴人得以求償之損害。至於全民健保代上訴人給
          付之醫療費用部分，依據全民健康保險法第八十二條規定，已由中央健康
          保險局代位上訴人取得對被上訴人之損害賠償請求權，上訴人自不得再向
          被上訴人有所主張，是上訴人關於健保已經給付之醫療費用部分，不得向
          被上訴人求償。
      ２、家和診所部分：依據刑事卷附八十七年七月三十一日寶建醫院診斷證明書
          （警卷第七頁），上訴人因車禍受有頭部外傷併腦震盪之傷害，因此，上
          訴人就其腦震盪部分另選擇至家和診所診治，核屬其養護自己身體之權利
          行使，自不能謂無此必要。上訴人為此支出醫療費用一萬八千元，有該所
          收據二紙可證，自可向被上訴人求償。
      ３、中藥部分：上訴人因車禍受有骨折、神經痛、肢體障礙等傷害，目前仍仰
          賴輪椅代步，無法行走之事實，有上訴人提出之診斷證明書三紙、卷附寶
          建醫院覆函可憑。此等傷害除西醫之開刀診治外，另行由中醫調養，尚符
          國人之醫療習慣。因此，上訴人提出中藥材購買收據為證，請求被上訴人
          給付車禍受傷而購買中藥費用五萬一千四百五十元，斟酌社會常情，不能
          謂為無必要，所請亦屬有據。
（二）看護費用部分：上訴人車禍受傷後行動不便，生活無法自理，須人代為照料，
      從事倒尿、擦身體、烹飪等工作，因而支出看護費用六萬四千元之事實，已據
      看護即證人邱姵鳳到庭證述在卷，並有上訴人提出之看護費用收據一紙足憑。
      被上訴人雖主張無此必要云云，然以上訴人下半身無法行動之狀態言之，若乏
      人照料，實難想像，故上訴人請求看護費用六萬四千元，亦屬可採。
（三）就醫車資部分：上訴人因車禍喪失行動能力，至今仍須以輪椅代步之事實，為
      兩造所不爭執，並有診斷證明書、寶建醫院覆函在卷足憑。因此，上訴人為前
      往醫院診治，捨計程車之外，自無其他交通工具可資代步。又上訴人自八十七
      年七月十六日起至八十八年十月五日止，共前往寶建醫院復建（不含出院及單
      純前往看診之次數）之次數已達三百零三次，前往家和診所診療之次數則為二
      十七次之事實，有上訴人提出之診斷證明書三紙可證，而此段期間，上訴人請
      求至寶建醫院之計程車資為三百零二車次，前往家和診所之計程車資為二十六
      車次之事實，亦有上訴人提出之計程車資收據為證，並經證人即司機藍添財到
      庭結證在卷，因此，上訴人此部份車資之支出二十五萬四千五百五十元，當屬
      因車禍受傷所增加生活上之必要開支，應得向被上訴人求償。再上訴人主張八
      十八年十月八日至八十九年一月二十六日間，共計搭計程車前往寶建醫院二十
      五次之事實，固據其提出計程車收據二十五張為證，惟參照上訴人提出之寶建
      醫院醫療費用收據十八張、醫療費用明細一紙以觀，其中八十八年十月八日、
      十月十五日、十月三十日、十一月二日、十一月十日等五日，尚查無上訴人至
      該院就診之紀錄，是被上訴人既質疑此部份支出之實在，上訴人又未能舉證證
      明上述五日確有至該院復健或看診，則上訴人在上開期間車資之請求，應以每
      日七百元，共二十車次即一萬四千元為允洽，上訴人其餘部分之請求，尚難准
      許。
（四）喪失工作能力之損失部分：上訴人自八十七年七月六日起，至本院言詞辯論終
      結之日及八十八年一月二十八日止，均因車禍無法行動，喪失工作能力等情狀
      ，為兩造所不爭，並經寶建醫院函覆原法院明確，自堪信為真實。從而，上訴
      人於此段期間（十八月又二十二日），請求按勞工最低工資一萬五千八百四十
      元計算之工作能力損失二十九萬六千七百三十六元，自屬有據。又上訴人車禍
      至今，骨骼雖已癒合，但因腰部神經叢受有傷害，勞動能力能否回復、何時回
      復均難判定等情，已迭據寶建醫院函覆本院明確。因此，就本件言詞辯論終結
      後上訴人是否永久喪失工作能力，顯難確定，上訴人請求此後工作能力之損失
      ，本院即難准許。
（五）慰撫金部分：本院依據上訴人診斷證明書、寶建醫院覆函記載，並核閱被上訴
      人所涉過失傷害案卷刑事全卷資料，斟酌：上訴人受傷時年滿五十三歲，對於
      傷害之回復能力已非良善，所受傷害又遍及全身，經長期復健三百餘次仍無法
      行走，車禍至今已一年半以上，生活全遭病痛所苦，又須人持續照料，日後得
      否恢復行動能力，可否完全痊癒，均屬未定，精神上所受煎熬至鉅；被上訴人
      現年二十七歲，正值工作能力旺盛之階段，自有能力對他人損害負起充分之賠
      償責任等一切情狀，認上訴人請求被上訴人給付慰撫金五十萬元，尚屬公允。
（六）機車受損部分：上訴人騎乘之機車為其女黃玉芳所贈與，經此次事故全毀，受
      損八千元等事實，為被上訴人所不爭執，並經證人黃玉芳證述明確，故上訴人
      請求此部份損害八千元，自屬有據。
六、縱上所述，被上訴人應賠償上訴人之數額本為一百二十五萬四千三百四十四元，
    扣除上訴人已領得之強制汽車責任險理賠七十四萬元後，尚應賠償上訴人五十一
    萬四千三百四十四元。上訴人之請求於此數額範圍內，及自起訴狀繕本送達翌日
    即八十八年八月八日起至清償日止，按週年利率百分之五計算之遲延利息部分，
    為有理由，應予准許；超過此部份之請求，即無理由，應予駁回。
中      華      民      國    九十      年      二      月    二十六    日
                                      臺灣高等法院高雄分院民事第四庭
~B1審判長法官
~B2法      官
~B3法      官
右為正本係照原本作成。
如對本判決上訴，須於判決送達後二十日內向本院提出上訴狀，未表明上訴理由者，
，應於上訴後二十日內向本院提出理由書。
中      華      民      國    九十      年      二      月    二十六    日
~B法院書記官  施耀程


司法院資訊處製作；財團法人民間司法改革基金會備份。
